臺灣高雄地方法院刑事判決　　　　　　 96年度簡上字第187號
上　訴　人
即　被　告　丙○○
上列上訴人因違反動產擔保交易法案件，不服本院高雄簡易庭中
華民國96年1 月26日96年度簡字第221 號第一審簡易判決（聲請
簡易判決處刑案號：95年度偵字第33162 號），提起上訴，本院
管轄之第二審合議庭判決如下：
    主  文
上訴駁回。
丙○○緩刑貳年。
    事  實
一、丙○○於民國93年10月11日，向台新國際商業銀行股份有限
    公司（下稱台新銀行）借款新台幣（下同）60萬元，並提供
    其所有之車號ZW-1276 號自用小客車為動產擔保，設定動產
    抵押權予台新銀行，為動產擔保交易之債務人。雙方約定丙
    ○○應自93年11月17日起至98年10月7 日止，以每個月為1
    期，每期清償11,186元，並約定動產擔保標的物之存放處所
    為丙○○位於高雄市左營區○○○路317 號3 樓之1 之住處
    ，在借款未清償完畢前，丙○○不得任意將動產擔保標的物
    遷移、出賣、出質或為其他處分。詎丙○○僅清償17期之款
    項，自95年4 月7 日起，即拒不付款，且意圖不法之利益，
    於不詳時間，將動產擔保標的物交予其不知情之子鄭世榮使
    用，容任其子鄭世榮將上開自小客車遷離上址約定放置處所
    ，嗣而於同年5 月17日前某日持向當舖典當，致台新銀行追
    索無著而受有損害，及至台新銀行訴諸法律途徑，丙○○始
    將該車回贖，再由台新銀行委託之協尋廠商尋獲該車交還台
    新銀行。
二、案經台新銀行訴請臺灣高雄地方法院檢察署檢察官偵查並聲
    請簡易判決處刑。
    理  由
一、訊據被告丙○○固坦承有於前揭時、地，向台新銀行以動產
    抵押方式辦理60萬元之汽車貸款，並提供其所有之車號ZW-1
    276 號自小客車設定動產擔保，為動產抵押之債務人，且標
    的物之存放地點為其前揭高雄市左營區○○○路317 號3 樓
    之1 之住處，惟否認有故意將前述自小客車出質之事實，辯
    稱：上開車輛並未拿到當舖典當，是伊之子鄭世榮拿去向朋
    友借錢，鄭世榮也不知道該車有貸款，貸款本來是伊在繳的
    ，鄭世榮跟伊借車去用時，伊便說貸款要給鄭世榮繳，直到
    鄭世榮將車子返還給銀行時，才知道該部車輛被拿去借錢云
    云。惟查：被告明知其子欲將前述自小客車典當，仍將該車
    交付予其子鄭世榮持以典當，並於嗣後未通知告訴人之情況
    下，遷離高雄市左營區○○○路317 號3 樓之1 住處之事實
    ，業據被告迭於警詢、偵訊中供承明確，再質諸證人即台新
    銀行之職員甲○○於本院96年5 月30日審理時結證稱：被告
    僅繳了17期貸款，便未依約繳款，依催收紀錄被告並將標的
    物拿去典當，伊未曾與被告接觸過，亦未授意被告於警詢、
    偵訊中應如何答辯才會沒事等語，此外並有動產擔保交易動
    產抵押設定登記書、車輛動產抵押契約書、貸款申請書、動
    產抵押車輛停放地勘查回覆報告單、台新銀行還款明細等各
    1 份附卷可稽，足見被告將上開車輛交付其子持以典當前，
    確未經台新銀行之同意，且未依約繳款，即遷離上址住所，
    主觀上顯有意圖不法利益之主觀犯意至明。而被告空言否認
    ，改以前揭情詞置辯，前後供詞反覆，是否可信已非無疑，
    又被告丙○○於本院審理中時已自承：伊有向告訴人台新銀
    行辦理本件之動產抵押貸款，並簽訂車輛動產抵押契約書等
    語，則其自係動產擔保交易之債務人，對上開契約書上非經
    之債權人書面同意，不得任意轉讓、出租、出質、抵押或遷
    移上開車輛之約定當無諉稱不知之理，故縱然被告丙○○辯
    稱上開車輛伊交付予兒子鄭世榮使用後，直至該車返還銀行
    時，才知該部車輛被拿去借錢乙節屬實，然其既係上開契約
    之債務人，即負有上開契約書所科予之義務，並應督促實際
    使用人不得違反上開契約之約定內容，而被告丙○○於訂約
    後將上開車輛交予其兒子使用，對車輛使用之狀況均未加聞
    問，遲至台新銀行取回該車時始悉上情，依此亦足認被告丙
    ○○於取得車輛後將上開車輛交由其子使用，並不加聞問之
    行為，與動產擔保交易制度約定標的物存放地點之目的未合
    ，被告丙○○坦承自願擔任契約名義人而與告訴人台新銀行
    簽訂契約書，事後自不得再以非實際使用人為由，而主張免
    責。綜合前揭事證，足認被告所為辯詞委不足採，本件事證
    明確，被告犯行洵堪認定。
二、論罪科刑：
  (一)按刑法總則之規定關於動產擔保交易法第38條之刑罰規定，
    亦適用之，是以，刑法總則之修正，對於動產擔保交易法第
    38條之規定，自亦適用之。查被告行為時之刑法第33條第5
    款規定：「罰金：1 元以上」。依現行法規所定貨幣單位折
    算新臺幣條例第2 條之規定，折算為新臺幣後，為3 元以上
    ；而被告行為後，94年1 月7 日修正，同年2 月2 日公布，
    並於95年7 月1 日施行之刑法第33條第5 款規定：「罰金，
    新臺幣1 千元以上，以百元計算之。」比較新、舊法之結果
    ，95年7 月1 日刑法第33條第5 款修正前之動產擔保交易法
    第38條之法定刑，就罰金部分，其最低度為新臺幣3 元，而
    95年7 月1 日刑法第33條第5 款修正後之動產擔保交易法第
    38條之法定刑，就罰金部分，其最低度為新臺幣1 千元，是
    以刑法第33條第5 款修正前之之規定較有利於被告；又被告
    行為時之刑法第41條第1 項前段規定：「犯最重本刑為5 年
    以下有期徒刑以下之刑之罪，而受6 個月以下有期徒刑或拘
    役之宣告，因身體、教育、職業、家庭之關係或其他正當事
    由，執行顯有困難者，得以1 元以上3 元以下折算1 日，易
    科罰金。」關於易科罰金之折算標準，修正前罰金罰鍰提高
    標準條例第2 條前段（自95年7 月1 日起已刪除）規定，就
    其原定數額提高為100 倍折算1 日，則本件被告行為時之易
    科罰金折算標準，應以銀元300 元折算1 日，經折算為新臺
    幣後，即應以新臺幣900 元折算1 日。惟修正後刑法第41條
    第1 項前段規定改為：「犯最重本刑為5 年以下有期徒刑以
    下之刑之罪，而受6 個月以下有期徒刑或拘役之宣告者，得
    以新臺幣1 千元、2 千元或3 千元折算1 日，易科罰金。」
    比較修正前後易科罰金之折算標準，以修正前之規定較有利
    於被告，依刑法第2 條第1 項前段，應適用修正前刑法第41
    條第1 項前段規定，定其折算標準。是依刑法第2 條第1 項
    前段規定，自適用修正前刑法之相關規定，至動產擔保交易
    法第38條之規定法定刑度並未變更，自無新舊法比較之問題
    ，附此敘明（臺灣高等法院暨所屬法院95年12月13日法律座
    談會第2 、3 號提案可資參照）。
  (二)核被告所為，係犯動產擔保交易法第38條之罪。原審依動產
    擔保交易法第38條、刑法第2 條第1 項前段、第11條前段、
    修正前刑法第41條第1 項前段，罰金罰鍰提高標準條例第1
    條前段、修正前罰金罰鍰提高標準條例第2 條（原判決贅引
    現行法規所定貨幣單位折算新台幣條例第2 條）規定，並審
    酌被告容任該車典當予當鋪，致告訴人追索無著，迄今未與
    告訴人達成和解，及於警詢、偵查中坦承犯行，並未曾受有
    期徒刑以上刑之宣告等一切情狀，酌情量處有期徒刑參月，
    並諭知易科罰金，以銀元300 元即新台幣900 元折算一日之
    折算標準，經核認事用法尚無不合，量刑亦稱妥適。又按法
    官於有罪判決中，究應如何量處罪刑，為實體法賦予審理法
    官裁量之刑罰權事項，法官行使此項裁量權，自得依據個案
    情節，參諸刑法第57條所定各款犯罪情狀之規定，於該法定
    刑度範圍內，基於合義務性之裁量，量處被告適當罪刑，是
    如非有裁量逾越或裁量濫用之明顯違法情事，自不得擅加指
    摘其違法或不當，即使上級審對下級審裁量權之審查，亦應
    同此標準，用以保障法官不受制度內的異質干涉，以符憲法
    第80條所宣示獨立審判之真義。從而，原審已審酌上開各情
    為判決，量刑並無何顯然失當之處，被告猶執前詞為由，提
    起上訴，指摘原判決不當，請求從輕量刑，為無理由，應予
    駁回。末按犯罪在刑法前開修正施行前，而於施行後裁判，
    則其緩刑之宣告，應適用修正後刑法第74條之規定（最高法
    院95年第8 次刑事庭會議決議參照），經查，被告前未曾因
    故意犯罪受有期徒刑以上刑之宣告，有臺灣高等法院被告前
    案紀錄表1 份在卷可稽，茲念其僅因一時失慮，以致誤罹刑
    章，且參諸被告事後已與告訴人達成和解，並經告訴人具狀
    表示請求予被告緩刑機會等情，有卷附陳報狀及分期攤還協
    議書各1 份可佐，諒以經此起訴、審判程序，被告理當知所
    警惕，信無再犯之虞，本院因認所宣告之刑以暫不執行為適
    當，併予諭知緩刑2 年，以啟自新。
據上論斷，應依刑事訴訟法第455 條之1 第1 項、第3 項、第36
8 條，刑法第74條第1 項第1 款，判決如主文。
本案經檢察官乙○○到庭執行職務。
中　　華　　民　　國　　96　　年　　 6　　月　　13　　日
                  刑事第十庭  審判長法  官  陳玉聰
                                    法  官  莊珮吟
                                    法  官  鄭凱文
以上正本證明與原本無異。
不得上訴。
中　　華　　民　　國　　96　　年　　 6　　月　　13　　日
　　　　　　　　　　　　　　　　　　書記官  林慧芬
附錄本案論罪科刑法條：
動產擔保交易法第38條：
動產擔保交易之債務人，意圖不法之利益，將標的物遷移、出賣
、移轉、抵押或為其他處分，致生損害於債權人者，處3 年以下
有刑、拘役或科或併科6 千元以下之罰金。
